【裁判字號】    94,上,120
【裁判日期】    950314
【裁判案由】    給付貨款
【裁判全文】
臺灣高等法院民事判決                   94年度上字第120號
上  訴  人  北宏實業有限公司
法定代理人  甲○○
訴訟代理人  吳振東律師
被上訴人    錫金工程有限公司
法定代理人  乙○○
訴訟代理人  莊乾城律師
上列當事人間給付貨款事件，上訴人對於中華民國93年12月21日
臺灣宜蘭地方法院92年度訴字第133號第一審判決提起上訴，本
院於94年8月30日言詞辯論終結，判決如下：
    主  文
原判決廢棄。
被上訴人應給付上訴人新台幣壹佰玖拾壹萬柒仟貳佰玖拾肆元，
及自民國92年5月2日起至清償日止，按年利率百分之五計算之利
息。
第一、二審訴訟費用由被上訴人負擔。
本判決所命給付，於上訴人以新台幣陸拾萬玖仟元供擔保後得
假執行；但被上訴人如以新台幣壹佰玖拾壹萬柒仟貳佰玖拾肆元
為上訴人預供擔保，得免為假執行。
    事實及理由
一、上訴人聲明：（一）如主文所示。（二）願供擔保請准宣告
    得假執行。
    被上訴人聲明：（一）上訴駁回。（二）如受不利之判決，
    願預供擔保，請准宣告免為假執行。
二、上訴人起訴主張：被上訴人於民國（下同）91年間，因施作
    工程之需要，陸續向伊訂購各種規格之預鑄人孔等貨品，伊
    依被上訴人之指示，將貨品運送至被上訴人指定之施工地點
    交貨後，由被上訴人之法定代理人乙○○或其指定之人在送
    貨單上簽收；或由被上訴人自行僱車載運，由司機在出貨明
    細單上簽收。又因被上訴人係訴外人福固營造股份有限公司
    （下稱福固公司）、偉電工程有限公司（下稱偉電公司）、
    棟和營造有限公司（下稱棟和公司）之協力廠商，乃要求伊
    於每月25日結算買賣價金時，逕以上開廠商名義為買受人開
    立統一發票；然被上訴人卻積欠91年3月至9月份之貨款共計
    191萬7294元未付，經伊屢次催討，均未償還等情，爰依買
    賣之法律關係，求為命被上訴人給付191萬7294元及自起訴
    狀繕本送達翌日起至清償日止，按年利率5％計付利息之判
    決。
    被上訴人則以：兩造間並無買賣關係存在，上訴人所主張之
    貨款均係上訴人之股東即訴外人林惠凌介紹訴外人福固公司
    、偉電公司、棟和公司向上訴人購貨之貨款；因林惠凌為上
    訴人公司之股東，其介紹他人向上訴人購貨，有佣金可拿，
    又因上訴人向林惠凌調借現金，故向上訴人購貨之人將貨款
    交給林惠凌，再由林惠凌與上訴人結算，經上訴人之前法定
    代理人蔡章義與林惠凌結算結果，上訴人尚積欠林惠凌129
    萬6603元云云，資為抗辨。
三、經查上訴人主張被上訴人向伊訂購各種規格之預鑄人孔等貨
    品之事實，業據其提出銷貨請款表（見原審卷9-13頁）及出
    貨明細單（見原審卷53-57、60-108頁及證物袋內證物）為
    證，上開出貨明細單均記載有被上訴人公司之名稱「錫金」
    字樣；被上訴人雖否認兩造間有買賣關係存在，抗辯係訴外
    人福固公司、偉電公司、棟和公司向上訴人購貨云云，惟查
    ：
（一）上訴人主張係被上訴人向伊訂購各種規格之預鑄人孔等貨
      品，而要求伊以被上訴人之上游廠商即訴外人福固公司、
      偉電公司、棟和公司名義為買受人開立統一發票，再由伊
      將統一發票及出貨明細單郵寄與被上訴人，有統一發票及
      交寄大宗掛號函件存根表可憑（見原審卷證物袋內證物及
      133-139頁）。又上訴人主張伊所產製之預鑄人孔等貨品
      ，多係用在台灣電力股份有限公司（下稱台電公司）、台
      灣省自來水公司及交通部公路局等之管線營造工程；因台
      電公司等之管線營造工程合約，均載明得標廠商不得將工
      程轉包，伊乃依被上訴人之要求開立以福固公司及偉電公
      司為買受人之統一發票等情，亦經台電公司宜蘭區營業處
      94年10月28日Ｄ宜蘭字第09410016111號函復：福固公司
      及偉電公司於91年間有承攬該處管路工程，及交通部公路
      局工程投標須知及附件及該公司工程承攬契約，均訂定承
      攬商所承攬之工程不得轉包之條款等語可憑（見本院卷78
      -94頁）。
（二）又查，據證人江品峰到場證稱：伊曾經至上訴人公司載過
      預鑄人孔貨品，伊看過之出貨明細單之貨物，係上訴人公
      司賣給被上訴人公司；係被上訴人向上訴人叫貨，上訴人
      再叫伊載貨，上訴人叫伊載貨時，會跟伊說是誰買的，要
      將貨交給誰；會有「偉電」、「福固」之字樣，係因工程
      為偉電公司、福固公司所標得，由被上訴人施工，故上訴
      人就叫伊將貨載至偉電公司、福固公司之工地給被上訴人
      ；載貨至工地，伊都是找乙○○、林惠凌簽收，還有一位
      是開怪手的，好像是乙○○的兄弟；乙○○是被上訴人公
      司老闆，林惠凌是乙○○之妻，所以伊才找他們簽收（見
      原審卷184-186頁）。證人黃文雄亦到場證稱：被上訴人
      公司有請伊至上訴人公司載貨，由被上訴人付運費給伊；
      伊係至上訴人公司載貨，上訴人要求載貨司機要在出貨明
      細單上簽名，出貨明細單上之貨物係被上訴人買的，是被
      上訴人公司老闆乙○○叫伊去載貨，運費是被上訴人公司
      老闆娘（按即林惠凌）付給伊的；出貨明細單是依照被上
      訴人公司老闆乙○○交代寫「偉電」、「福固」字樣，送
      貨地址就是明細單上記載的，都是被上訴人公司老闆告訴
      伊的，貨載到時，被上訴人公司老闆都會親自來點收；運
      費是收支票，伊確定係以被上訴人老闆娘名義開的（見原
      審卷187-189頁）；伊委託訴外人陳川博所載貨物之買受
      人係被上訴人，伊有要求陳川博於上訴人所開之出貨明細
      單上要記載「偉電」、「錫金」之字樣，是被上訴人老闆
      交代的等語（見原審卷260頁）。
（三）再查被上訴人自認伊公司之法定代理人乙○○、乙○○之
      妻即林惠凌，與乙○○之兄即訴外人魏錫濱有在上訴人提
      出之出貨明細單上簽收（見原審卷145、148、149頁）；
      證人林惠凌亦到場證稱：出貨明細單上有伊之名字部分，
      係伊所簽（見原審卷202頁）。被上訴人雖抗辯乙○○所
      簽收者，非代表被上訴人公司簽收云云；惟查依前述送貨
      司機即證人江品峰、黃文雄所為證言，彼等係送貨至工地
      由乙○○簽收；而被上訴人亦自認乙○○係因在工地施工
      而簽收（見原審卷111頁）。按若非被上訴人公司在工地
      施工，何以其法定代理人乙○○會因在工地施工而簽收貨
      品？被上訴人否認乙○○係代表被上訴人公司簽收貨品云
      云，尚不足採信；上訴人主張係被上訴人向伊訂購預鑄人
      孔貨品應屬有據。又雖證人林惠凌到場證稱：出貨明細單
      上之「錫金」是要區別那一個股東介紹來買東西，因伊係
      被上訴人公司負責人之妻，故上訴人公司就用「錫金」來
      區別股東之身份；出貨明細單上記載「偉電」、「福固」
      、「棟和」等字樣者，均為三家公司各自向上訴人公司購
      買，伊只是介紹人；惟伊亦證稱：購貨人均係付款給伊；
      伊簽名之部分是在客戶還沒有叫伊向上訴人公司叫貨以前
      ，伊自己先叫的，故由伊簽收（見原審卷203、204、206
      頁）。自林惠凌所為證言觀之，伊對出貨明細單上有關「
      錫金」之記載，並不爭執；而所稱因伊係被上訴人公司負
      責人之妻，故上訴人公司就用「錫金」來區別云云，顯不
      合常理，足見上訴人主張係被上訴人購貨，應屬有據。又
      林惠凌證稱伊在客戶尚未叫伊向上訴人公司叫貨以前，伊
      自己先叫貨，故由伊簽收云云，亦有違常理；蓋伊僅係個
      人，何以在客戶未委託伊向上訴人購貨之前，即先訂貨，
      所為證言，難信為真實。
（四）被上訴人雖又抗辯上訴人所主張之貨款均係林惠凌本於上
      訴人公司股東之身分，介紹訴外人向上訴人購貨之貨款，
      購貨之人將貨款交給林惠凌云云；惟查林惠凌亦為被上訴
      人公司之股東（見被上訴人公司變更登記事項卡及91年度
      投資人明細及及分配盈餘表─原審卷315、316、324頁）
      ，且為被上訴人公司法定代理人乙○○之妻，林惠凌收取
      貨款，未能遽認係代上訴人收取貨款；況依上訴人公司91
      年7月16日股東臨時會議紀錄記載，該日係由上訴人前法
      定代理人蔡義章擔任主席，林惠凌亦出席會議，會議中「
      討論事項」記載：「林惠凌（錫金公司）之貨款問題如何
      處理？決議：凡公司之客戶貨款屢催未付者，一律禁止出
      貨」，有該會議紀錄可憑（見原審卷453頁）；若林惠凌
      僅係介紹客戶購貨，則在會議中逕可指明林惠凌介紹之特
      定公司客戶貨款，何須在記載：「林惠凌（錫金公司）之
      貨款問題如何處理？」之後，泛稱「凡公司之客戶貨款屢
      催未付者，一律禁止出貨」？足見被上訴人所辯與上開會
      議紀錄之內容不合，為不足取。被上訴人雖再抗辯林惠凌
      收取貨款後，經上訴人之前法定代理人蔡義章與訴外人林
      惠凌結算結果，上訴人尚積欠訴外人林惠凌129萬6603元
      云云；並經蔡義章到場證稱：上訴人尚欠林惠凌100多萬
      元，原本欠林惠凌將近2000多萬元云云（見原審卷199頁
      ）；惟查蔡義章先則證稱：上訴人公司之銷貨請款表及出
      貨明細單上之貨物係出售給林惠凌，繼而稱伊不知係出售
      給何人（見原審卷198頁）；就所證稱貨物出售給林惠凌
      個人部分，與常理有違，不足採信，已如前述；且其所為
      證言先後不一，所稱上訴人原本欠林惠凌將近2000多萬元
      ，亦無憑證；另查蔡義章係上訴人之法定代理人甲○○遭
      假處分於89年12月19日起至92年3月31日停止董事職權期
      間，由其提出聲請及經原審以89年度司字第3號裁定選任
      為上訴人公司之臨時管理人（見原審卷120-122頁），其
      在擔任上訴人之臨時管理人期間，與林惠凌所為之財務會
      算，涉及其自身執行職務是否妥適，難期其為公正之證言
      。又蔡義章在擔任上訴人臨時管理人期間，於91年6月10
      日以上訴人公司代表人名義所出具委由林惠凌向福固公司
      收取貨款之「委託取款切結書」，記載上訴人承攬福固公
      司工程，委由林惠凌收取工程款項（見原審卷146頁）；
      惟上訴人否認有向福固公司承攬工程，蔡義章亦證稱上訴
      人未向福固公司承攬工程，為被上訴人所不爭執，上開「
      委託取款切結書」難信為真實，被上訴人執上開「委託取
      款切結書」抗辯上訴人同意林惠凌收取所介紹買賣之價金
      ，以抵付向林惠凌調借之資金云云，核不足採。
（五）另雖證人游正雄到場證稱：伊係偉電公司之實際負責人，
      出貨明細單上有寫「偉電」字樣者，該出貨單上之貨物即
      係偉電公司向上訴人購買；出貨明細表上有乙○○之簽名
      ，係因乙○○正好在工地；出貨明細表上會有林惠凌簽名
      ，係因伊係透過林惠凌交貨，林惠凌義務性幫伊簽收；有
      以上訴人之統一發票報稅（見原審卷190、191頁）；及證
      人林志亮到場證稱伊係福固公司之實際負責人，出貨明細
      單上註記「福固」且由「福固」工頭乙○○簽收之出貨明
      細單上之貨物，係福固公司向上訴人購買，福固公司收過
      上訴人公司之統一發票，是何人拿來伊不知道，發票上之
      金額已經付清，是付給上訴人公司「委託取款切結書」上
      之人（按即林惠凌），福固公司有拿統一發票去報稅；福
      固公司將所標到之工程一小部分發包給被上訴人公司施作
      ，乙○○係被上訴人公司指定到工地之負責人云云（見原
      審卷194-197頁）。惟查偉電公司及福固公司均係施作台
      電公司工程，而台電公司發包之工程禁止轉包，已如前述
      ；且偉電公司及福固公司有以上訴人開立之統一發票申報
      稅捐，游正雄與林志亮所為證言事項涉及偉電公司與福固
      公司有無違反與台電公司間禁止轉包工程之約定，及申報
      稅捐有無違反法令之事項，難期彼等為公正之證言；又彼
      等均證稱貨款係交林惠凌，而林惠凌復為被上訴人公司之
      股東，且係被上訴人公司法定代理人乙○○之妻，林惠凌
      是否係為上訴人收取貨款不明；證人游正雄、林志亮分別
      證稱係偉電公司、福固公司向上訴人購貨云云，難信為真
      實。
（六）末查被上訴人自認其所提出之「銷貨請款表」（見原審卷
      26-28頁），其上所列之日期、出貨單號、品名及數量與
      上訴人提出之「銷貨請款表」（見原審卷9-13頁）所載相
      同（見原審卷24頁）；亦即上訴人所提出之「銷貨請款表
      」上所列日期、出貨單號、品名及數量之記載，並無不合
      ；至被上訴人所稱因林惠凌為上訴人公司股東，故所列單
      價較低，價格較便宜部分，因林惠凌並非買受人，自不得
      以林惠凌所列之價格為據（按被上訴人所提出之「銷貨請
      款表」係林惠凌所製作─見原審卷204、205頁）；且上訴
      人業已開立統一發票交由被上訴人轉交福固公司、偉電公
      司、棟和公司，已如前述，上訴人主張係被上訴人向伊訂
      購各種規格之預鑄人孔等貨品積欠貨款，堪信為真實。
（七）依上所述，上訴人主張被上訴人向伊訂購各種規格之預鑄
      人孔等貨品，積欠91年3月至9月份之貨款共計191萬7294
      元，堪信為真實。另縱上訴人與林惠凌間有股東往來之債
      權債務關係，然林惠凌與被上訴人係不同之主體，被上訴
      人尚不得以林惠凌與上訴人間之債權債務關係為抵銷之抗
      辯。
四、綜上所述，上訴人本於買賣之法律關係，請求被上訴人給付
    買賣價金191萬7294元及自起訴狀繕本送達翌日即民國92年5
    月2日起至清償日止，按年利率5％計算之利息，為有理由，
    應予准許。原審為上訴人敗訴之判決，尚有未洽，上訴論旨
    指摘原判決不當，求予廢棄改判，為有理由。又兩造均陳明
    願供擔保聲請宣告准、免假執行，經核均無不合，爰分別酌
    定相當擔保金額准許之。
五、兩造其餘之攻擊或防禦方法及未經援用之證據，經本院斟酌
    後，認均不足以影響本判決之結果，無逐一詳予論駁之必要
    。併此敘明。
六、據上論結，本件上訴為有理由，依民事訴訟法第450條、第
    78條、第463條、第390條第2項、第392條第2項，判決如主
    文。
中    華    民    國    95    年    3     月    14    日
                  民事第九庭  審判長法  官  吳景源
                                    法  官  滕允潔
                                    法  官  鄭威莉
正本係照原本作成。
如不服本判決，應於收受送達後20日內向本院提出上訴書狀，其
未表明上訴理由者，應於提出上訴後20日內向本院補提理由書狀
（均須按他造當事人之人數附繕本）上訴時應提出委任律師或具
有律師資格之人之委任狀；委任有律師資格者，另應附具律師資
格證書及釋明委任人與受任人有民事訴訟法第466條之一第一項
但書或第二項（詳附註）所定關係之釋明文書影本。
中    華    民    國    95    年    3     月    16    日
                                    書記官  董曼華
附註：
民事訴訟法第四百六十六條之一（第一項、第二項）：
對於第二審判決上訴，上訴人應委任律師為訴訟代理人。但上訴
人或其他法定代理人具有律師資格者，不在此限。
上訴人之配偶、三親等內之血親、二親等內之姻親，或上訴人為
法人、中央或地方機關時，其所屬專任人員具有律師資格並經法
院認為適當者，亦得為第三審訴訟代理人。


司法院資訊處製作；財團法人民間司法改革基金會備份。
